臺灣士林地方法院刑事判決　　　　　　100年度審易字第624號
公　訴　人　臺灣士林地方法院檢察署檢察官
被　　　告　陳心琪
選任辯護人　陳峰富律師
　　　　　　施汎泉律師
　　　　　　劉仁閔律師
上列被告因詐欺案件，經檢察官提起公訴（99年度偵字第14406
號），被告於本院準備程序中就被訴事實為有罪陳述，經本院合
議庭裁定由受命法官獨任行簡式程序審理，並判決如下：
    主  文
陳心琪共同連續犯詐欺取財罪，處有期徒刑拾月，減為有期徒刑
伍月，如易科罰金，以銀元佰元即新臺幣玖佰元折算壹日。
    事  實
一、陳心琪（原名陳怡君）及其配偶林定朋（原名林岱慶）、其
    母王品湘（原名王寶蓮；林定朋、王品湘所涉犯行業經臺灣
    高等法院以99年度金上訴字第9 號判決各判處有期徒刑1 年
    2 月及1 年，經各減為有期徒刑7 月、6 月確定）與石圳松
    、李美雲有親戚關係（石圳松之配偶王寶雲為王品湘之堂姊
    ，石圳松與陳心琪間，為五親等旁系姻親；李美雲之配偶王
    憲茂為王品湘之堂弟，李美雲與陳心琪間，為五親等旁系姻
    親）。陳心琪、林定朋、王品湘均明知林定朋未曾在日盛證
    券股份有限公司（下稱日盛證券）任職，亦未曾替日盛證券
    操盤而掌有龐大資金，詎其等竟共同基於意圖為自己不法所
    有之概括犯意聯絡，自民國92年12月間起，至95年2 月間止
    ，由陳心琪、林定朋、王品湘等人連續在新竹市○○路12巷
    17號石圳松住處等地向石圳松、在新竹市○○○路103 號李
    美雲住處及臺北市某餐廳等地向李美雲，均佯稱：林定朋為
    日盛證券操盤手，手中掌有操作股市資金達新臺幣（下同）
    數十億元，若投資林定朋將無風險，且每月可獲利3 %或2 %
    ；若股市有問題，可優先將資金抽離等情，使石圳松、李美
    雲陷於錯誤，誤信為真，分別於如附表所示之時間，將如附
    表所示之金額，匯入林定朋所使用之彰化商業銀行福和分行
    第00000000000000號之帳戶內（下稱彰化銀行帳戶）。嗣於
    95年8 月間，林定朋因無力支付每月利息，石圳松、李美雲
    始悉受騙。
二、案經臺灣高等法院檢察署函送臺灣士林地方法院檢察署檢察
    官偵查後起訴。
    理  由
一、上揭犯罪事實，業據被告陳心琪於本院準備程序及審理時均
    已坦承不諱（見本院卷第48頁背面、第51頁背面），經核與
    另案被告林定朋、王品湘於調查局（見第2674號偵影卷一第
    9 至14頁、第16至22頁）、偵查中（見第2674號偵影卷一第
    10 4至111 頁）、本院98年度金訴字第1 號審理時（見本院
    98 年 度金訴字第1 號卷第19至24之2 頁、第62至68頁、第
    86頁、第223 至231 頁）及臺灣高等法院99年度金上訴字第
    9 號審理時之指述（見臺灣高等法院99年度金上訴字第9 號
    卷一第93至94頁、卷二第21至28頁）情節大致相符，且經證
    人即被害人石圳松、李美雲於調查局（見第2674號偵影卷一
    第30至32頁、第36至38頁、第105 至111 頁）、本院98年度
    金訴字第1 號審理時（見本院98年度金訴字第1 號卷第87至
    96頁、第149 至159 頁、第314 至316 頁）及本案偵查中（
    見第2693號偵卷第37至39頁）均已證述屬實，此外，復有林
    定朋彰化銀行帳戶存摺存款帳戶資料查詢明細表、石圳松匯
    款之匯款回執聯、彰化銀行帳戶之存摺存款帳戶資料查詢明
    細表、王品湘使用之新港區漁會帳戶交易明細資料、日盛證
    券96年11月2 日日證字第09630150370 號函及臺灣高等法院
    99年度金上訴字第9 號刑事判決及相關卷宗等在卷可稽（見
    第2674號偵影卷一第33至34頁、第39至40頁、第44頁、第55
    頁、第64至79頁、第97頁），足認被告前開自白與事實相符
    ，應可採信。本案事證明確，被告犯行堪以認定，應依法論
    科。
二、被告行為後，刑法及其施行法業於95年7 月1 日修正施行，
    關於新舊法律變更之比較適用，原則上應就罪刑有關之共犯
    、未遂犯、想像競合犯、牽連犯、連續犯、結合犯，以及累
    犯加重、自首減輕暨其他法定加減原因（如身分加減）與加
    減例等一切情形，綜其全部罪刑之結果而為比較（最高法院
    95年第8 次會議關於中華民國刑法94年修正施行後之法律比
    較適用決議第一點第(四)小點參照），經查：
  (一)被告於犯罪時之刑法第28條原規定：「二人以上共同『實施
    』犯罪之行為者，皆為共同正犯」，於行為後該條修正為：
    「二人以上共同『實行』犯罪之行為者，皆為共同正犯」。
    將舊法之「實施」修正為「實行」。原「實施」之概念，包
    含陰謀、預備、著手及實行等階段之行為，修正後僅共同實
    行犯罪行為始成立共同正犯。是新法共同正犯之範圍已有限
    縮，排除陰謀犯、預備犯之共同正犯。新舊法就共同正犯之
    範圍既因此而有變動，自屬犯罪後法律有變更，而非僅屬純
    文字修正，應有新舊法比較適用之問題，且倘比較結果並無
    有利或不利之情形，即應依刑法第2 條第1 項前段之規定，
    適用行為時之法律，方為適法（最高法院96年度臺上字第93
    4 號、第1037、1323號、第2566號等判決意旨參照）。本案
    被告陳心琪與同案共犯林定朋、王品湘共同為詐欺取財犯行
    ，均係基於共同犯罪之意思而共同參與犯罪構成要件行為，
    不論新法、舊法，均構成共同正犯，上述刑法第28條之修正
    內容，對被告並無有利或不利之情形，依刑法第2 條第1 項
    前段之規定，應適用修正前刑法第28條規定為論述。
  (二)修正後刑法已刪除第56條關於連續犯之規定，本件被告所犯
    多次詐欺取財犯行，如依修正後之規定，僅能分論併罰，再
    定其應執行之刑，此較諸修正前僅論以一罪並加重其刑，並
    未更有利於被告，依刑法第2 條第1 項前段之規定，應適用
    行為時之法律，即適用修正前刑法第56條關於連續犯之規定
    ，對被告較有利。
  (三)就刑法第33條第5 款部分，本案被告所犯刑法第339 條第1
    項本身雖未修正，但修正後刑法第33條第5 款已將罰金刑調
    整為新臺幣1 千元以上，以百元計算，故依前述標準換算後
    ，上開條項罰金刑度部分已變更為「新臺幣3 萬元以下，新
    臺幣1 千元以上」，經比較前後規定之刑度，應以修正前之
    規定對被告較為有利。
  (四)經綜合比較前述法律變更之結果後，本案因修正後規定並未
    對被告更為有利，依據刑法第2 條第1 項前段，應一體適用
    修正前刑法之規定。
三、核被告陳心琪所為，係犯刑法第339 條第1 項之詐欺取財罪
    。被告陳心琪與同案共犯林定朋、王品湘就上開犯行有犯意
    聯絡及行為分擔，皆為共同正犯。又被告先後多次詐欺取財
    之行為，時間緊接，方法相同，且所犯同一罪名之罪，顯係
    基於概括犯意反覆為之，為連續犯，應依修正前刑法第56條
    之規定論以連續詐欺取財罪，並加重其刑。審酌被告犯罪之
    動機、手段、目的，詐騙所得金額甚鉅，且迄未與被害人等
    達成和解，賠償被害人等所受損害，惟犯後於本院審理時終
    能坦承犯行之犯後態度，及於本案中就上開犯行參與程度有
    限，並其尚有家屬賴其照顧之生活狀況、智識程度等一切情
    狀，量處如主文所示之刑，以示警懲。又被告之犯罪時間係
    在96年4 月24日以前，爰依中華民國九十六年罪犯減刑條例
    規定，就前揭宣告刑減為如主文所示之刑。又被告行為時之
    刑法第41條第1 項前段規定：「犯最重本刑為5 年以下有期
    徒刑以下之刑之罪，而受6 個月以下有期徒刑或拘役之宣告
    ，因身體、教育、職業、家庭之關係或其他正當事由，執行
    顯有困難者，得以1 元以上3 元以下折算一日，易科罰金」
    ，又刪除前罰金罰鍰提高標準條例第2 條規定，就其原定數
    額提高為10 0倍折算1 日，則本案被告行為時之易科罰金折
    算標準，最高得以銀元300 元折算1 日，經折算新臺幣後，
    應以新臺幣900 元折算1 日。惟95年7 月1 日修正公布施行
    之刑法第41條第1 項前段則規定：「犯最重本刑為5 年以下
    有期徒刑以下之刑之罪，而受6 個月以下有期徒刑或拘役之
    宣告者，得以新臺幣1 千元、2 千元或3 千元折算一日，易
    科罰金」，比較修正前後之易科罰金折算標準，以95年7 月
    1 日修正公布施行前之規定，較有利於被告，則應依刑法第
    2 條第1 項前段，適用94年2 月2 日修正前刑法第41條第1
    項前段規定，就前開所減之刑，併予諭知易科罰金之折算標
    準。
據上論結，應依刑事訴訟法第273 條之1 第1 項、第299 條第1
項前段，刑法第2 條第1 項前段、第339 條第1 項，修正前刑法
第28條、第56條、第41條第1 項前段，廢止前罰金罰鍰提高標準
條例第2 條前段，現行法規所定貨幣單位折算新臺幣條例第2 條
，刑法施行法第1 條之1 ，中華民國九十六年罪犯減刑條例第2
條第1 項第3 款、第7 條、第9 條，判決如主文。
本案經檢察官顏珮珊到庭執行職務。
中    華    民    國    100     年    6    月   24    日
                  刑事第一庭法  官  莊明達
以上正本證明與原本無異。
如不服本判決應於收受判決後10日內向本院提出上訴書狀，並應
敘述具體理由；其未敘述上訴理由者，應於上訴期間屆滿後20日
內向本院補提理由書。
                            書記官  陳麗津
中    華    民    國    100     年    6    月   24    日
附錄本件論罪科刑依據法條全文
刑法第339 條
意圖為自己或第三人不法之所有，以詐術使人將本人或第三人之
物交付者，處5 年以下有期徒刑、拘役或科或併科1 千元以下罰
金。
以前項方法得財產上不法之利益或使第三人得之者，亦同。
前二項之未遂犯罰之。
附表
┌──┬──────┬──────┬────────┬────────┐
│編號│匯款人      │匯款日期    │  匯入帳戶      │ 匯款金額       │
│    │            │            │                │（單位：新臺幣）│
├──┼──────┼──────┼────────┼────────┤
│1   │ 石圳松     │92年12月25日│林定朋彰銀帳戶  │700萬元         │
├──┼──────┼──────┼────────┼────────┤
│2   │ 石圳松     │94年7月7日  │林定朋彰銀帳戶  │100萬元         │
├──┼──────┼──────┼────────┼────────┤
│3   │李美雲（以王│94年3月24日 │林定朋彰銀帳戶  │200萬元         │
│    │憲茂之名義）│            │                │                │
├──┼──────┼──────┼────────┼────────┤
│4   │李美雲（以王│94年8月24日 │林定朋彰銀帳戶  │100萬元         │
│    │憲茂之名義）│            │                │                │
├──┼──────┼──────┼────────┼────────┤
│5   │李美雲（以王│95年2月20日 │林定朋彰銀帳戶  │700萬元         │
│    │憲茂之名義）│            │                │                │
└──┴──────┴──────┴────────┴────────┘